臺灣高雄地方法院行政訴訟判決
                                      110年度交字第332號
原      告  大陸環保汽車貨運行

代  表  人  謝碧玉  
被      告  高雄市政府交通局

代  表  人  張淑娟  
訴訟代理人  蘇健義  
上列當事人間交通裁決事件，原告不服被告民國110年6月29日高
市交裁字第32-ZUWB00210號裁決，提起行政訴訟，本院判決如下
：
    主     文
原告之訴駁回。
訴訟費用新台幣參佰元由原告負擔。
　　事實及理由
一、程序事項：本件為交通裁決事件，依兩造所述各節及卷內資
    料所示，本件事證已臻明確，本院認無經言詞辯論之必要，
    爰依行政訴訟法第237條之7之規定，不經言詞辯論而為判決
    。
二、原告起訴後，代表人變更為甲○○，業據其據狀聲明承受訴訟
    ，於法核無不合，應予准許。　　　　
三、事實概要：原告所有之093-ZT(VM-75)號營業貨運曳引車（
    下稱系爭車輛）於108年12月18日7時47分許，由訴外人-孟
    繁偉駕駛在國道一號北向369.8公里，因「裝載總(聯結)重
    量35噸，經過磅59.52噸。超載24.52噸(載運刨除料，經會
    同司機過磅，肇事舉發)」、「未依規定使用行車記錄器致
    無法正確記錄資料（重複使用）」交通違規，經內政部警政
    署國道公路警察局第五公路警察大隊岡山分隊警員當場舉發
    ，填掣掌電字第ZUWB00210號舉發違反道路交通管理事件通
    知單送達原告。原告提出陳述，經被告函詢舉發機關後，
　　因認中興地磅行之固定地秤最大秤量為50噸，在超出50噸部
    分之超載噸數不予採認，未超出50噸部分應予採認，而於10
    9年3月24日以高市交裁決字第10933491300號函更正超載噸
    數為15噸（50噸-35噸＝15噸），洵依道路交通管理處罰條例
    （以下稱處罰條例）第29條之2第1、3項暨違反道路交通管
    理事件統一裁罰基準及處理細則（以下稱處理細則）第44條
    規定，於110年6月29日開立高市交裁字第32-ZUWB00210號裁
    決書（下稱原處分），裁處原告「罰鍰新臺幣40,000元，並
    記汽車違規紀錄1次」（原告未依規定使用行車記錄器致無
    法正確記錄資料之違規行為，業經被告併於原處分裁罰12,0
    00元部分，未據原告起訴，併予敘明）。原告不服，提起本
    件行政訴訟。
四、原告主張：原告雇用之司機在國道1號北上369公里處交流道
    下，被國道警方強制至仁武交流道下中興地磅站過磅，惟平
    面道路非國道警察管轄區域，故取締程序違法。又原告之駕
    駛確認未超載，對於超載之過磅結果，是否係地磅站之地磅
    未經中央標準局檢驗合格導致，係屬可疑，此外本件該公噸
    地磅站可秤重最大磅數雖為50公噸，但於其他同類案件之可
    秤重最大磅數為60公噸，亦有可疑，故被告未予詳查，即予
    裁處，顯有瑕疵等語，並聲明：原處分關於超重部分應予撤
    銷。　
五、被告則以：系爭車輛於中興地磅行經秤重結果，確有超載情
    形，有中興地磅行磅量憑單、過磅相片可證，且該固定地秤
    係依規定送請經濟部標準檢驗局檢驗合格領有合格證書，有
    度量衡器檢定合格證書影本存卷足憑，足徵系爭違規時間（
    108年12月18日）當時，該固定地秤確仍在合格期限內，該
    固定地秤之準確性及正確性應值得信賴。此外並有中興地磅
    行磅量憑單、過磅相片附卷可證。又處罰條例第29-2條第4
    項規定，已授權交通稽查人員以於設有地磅處所5公里內路
    段為限度，不論超載與否或地磅站是否開啟作業程序，均得
    指揮其過磅，故本件交通稽查員警（國道警察）指揮系爭車
    輛司機過磅，取締程序於法有據。原告之違規行為，洵堪認
    定。原告訴請撤銷為無理由等語，資為抗辯，並答辯聲明：
    原告之訴駁回。
六、本院之判斷
　㈠按道路交通安全規則第79條第1項第1款規定:「貨車裝載貨
    物不得超過核定之總重量。」、處罰條例第29條之2第1項規
    定：「汽車裝載貨物超過核定之總重量、總聯結重量者，處
    汽車所有人罰鍰，並記汽車違規紀錄1次，其應歸責於汽車
    駕駛人時，除依第3項規定處汽車駕駛人罰鍰及依第63條第1
    項第2款規定記點外，並記該汽車違規紀錄1次。」、同條第
    3項規定:「有前2項規定之情形者，應責令改正或當場禁止
    通行，並處新臺幣1萬元罰鍰，超載10公噸以下者，以總超
    載部分，每1公噸加罰新臺幣1,000元；超載逾10公噸至20公
    噸以下者，以總超載部分，每1公噸加罰新臺幣2,000元；超
    載逾20公噸至30公噸以下者，以總超載部分，每1公噸加罰
    新臺幣3,000元；超載逾30公噸者，以總超載部分，每1公噸
    加罰新臺幣5,000元。未滿1公噸以1公噸計算」，同條第4項
    規定：「汽車裝載貨物行經設有地磅處所五公里內路段，未
    依標誌、標線、號誌指示或不服從交通勤務警察或依法令執
    行交通稽查任務人員之指揮過磅者，處汽車駕駛人新臺幣9
    萬元罰鍰，並得強制其過磅。其應歸責於汽車所有人時，除
    處汽車所有人罰鍰及記該汽車違規紀錄一次外，汽車駕駛人
    仍應依第63條第1項第2款規定記違規點數2點。」，合先敘
    明。
　㈡經查，原告所有之系爭車輛於108年12月18日7時47分許，由
    訴外人-孟繁偉駕駛在國道一號北向369.8公里處，因發生交
    通事故，經國道警察前往處理，察覺有超重嫌疑，而強制下
    國道至中興地磅行過磅（固定地秤最大秤量50噸），因而查
    獲系爭車輛裝載總（聯結）重量35公噸，經過磅59.52噸，
    超載24.52噸，經警舉發，惟被告考量該地磅行當時固定地
    秤最大秤量50噸，遂於109年3月24日以高市交裁決字第1093
    3491300號函更正超載噸數為15噸，而以原處分裁處等情，
    業據被告提出舉發通知單、汽車車籍查詢報表、內政部警政
    署國道公路警察局第五公路警察大隊110年8月31日國道警五
    交字第1105703183號、109年3月11日國道警五交字第110570
    0327號、度量衡器檢定合格證書等影本、被告109年3月24日
    高市交裁決字第10933491300號更正函等為證，經核無誤。
    故原告之違規行為，洵堪認定。
　㈢原告雖主張中興地磅行之固定地秤未經檢驗合格，過磅單之
    重量記載是否屬實尚屬可疑云云。經查，本件舉發員警採證
    使用之固定地秤，係中興地磅行依規定送請經濟部標準檢驗
    局檢驗合格領有合格證書，其上載明廠牌：UWE、型號：UWE
    -1705、器號：NSA20178、最大秤量50t，檢定合格單號碼：
    F0BC0000000、檢定日期：108年3月15日、有效期限：109年
    3月31日等情，有被告提出之經濟部標準檢驗局108年3月18
    日度量衡器檢定合格證書影本存卷足憑，足徵系爭違規時間
    （108年12月18日）當時，該固定地秤確仍在合格期限內，
    該固定地秤之準確性及正確性應值得信賴，舉發警員據此拍
    攝之超重照片以及過磅單之記載（未超出50噸範圍以內之噸
    數）應屬可信。又原告懷疑中興地磅行之固定地秤最大秤量
    為50噸，但於其他同類案件為60噸，甚為可疑云云。惟查，
    中興地磅行之固定地秤最大秤量不論於不同時期為50噸或為
    60噸，於本案應以違規行為當時經經濟部標準檢驗局檢驗合
    格之合格證書為據。原告雖懷疑中興地磅行固定地秤之可信
    度，惟未提出反證以實其說，自不足採信。
  ㈣原告另主張舉發員警之值勤地點限於國道，不及一般平面道
    路，故取締過程違法云云。惟查，本件源於系爭車輛之駕駛
    人在國道1號北向369.8公里處與其他車輛發生交通事故，此
    有道路交通事故調查表一紙在卷可查（卷74-75頁），舉發
    員警前往處理，察覺有系爭車輛有超載之嫌，遂強制系爭車
    輛駕駛人駛離國道至高雄市○○區○○路000號之中興地磅行過
    磅，此為國道警察即舉發員警依處罰條例第29條之2第4項所
    定職權範圍之查證行為，為國道上取締行為之延伸，尚難因
    部分之採證行為非在國道，即謂警員無查證權限，故原告上
    開主張亦不足採信。
　㈤綜上所述，原告所有系爭車輛於上述時、地確有「汽車裝載
    貨物超過核定之重量者」之違規行為，其違規重量達15噸，
    被告依處罰條例第29條之2第1項、第3項規定，以原處分裁
    處原告罰鍰40,000元（10,000元+〈15×2,000元〉＝40,000元，
    並記汽車違規紀錄1次，於法有據。原告訴請撤銷，為無理
    由，應予駁回。
六、本件判決基礎已臻明確，兩造其餘攻防方法及訴訟資料經本
    院斟酌後，核與判決結果不生影響，不另一一論述，併此敘
    明。
七、本件第一審裁判費為300 元，應由原告負擔，爰確定第一審
    訴訟費用額如主文第2 項所示。
據上論結，本件原告之訴為無理由，依行政訴訟法第237 條之7 
、第237 條之8 第1 項、第237 條之9 第1 項、第236 條、第98
條第1 項本文，判決如主文。
中　　華　　民　　國　　111 　年　　7 　　月　　21　　日
                  行政訴訟庭　法　官　吳文婷
上為正本係照原本作成。
如不服本判決，應於判決送達後20日內，向本院提出上訴狀並表
明上訴理由（原判決所違背之法令及其具體內容或依訴訟資料可
認為原判決有違背法令之具體事實），其未載明上訴理由者，應
於提出上訴後20日內向本院補提理由書（上訴狀及上訴理由書均
須按他造人數附繕本，如未按期補提上訴理由書，則逕予駁回上
訴），並應繳納上訴裁判費新臺幣750元。
中　　華　　民　　國　　111 　年　　7 　　月　　21　　日
                              書記官  洪嘉慧